【裁判字號】    95,訴,2956
【裁判日期】    950929
【裁判案由】    搶奪
【裁判全文】
臺灣高雄地方法院刑事判決              95年度訴字第2956號
公  訴  人  臺灣高雄地方法院檢察署檢察官
被      告  乙○○
                    （另案在臺灣高雄第二監獄執行中）
上列被告因搶奪案件，經檢察官提起公訴（95年度偵字第20677
號）及移送併辦（95年度偵字第17155 號），被告於本院準備程
序中就被訴事實為有罪之陳述，受命法官於聽取當事人之意見後
，本院合議庭裁定認本件宜由受命法官獨任以簡式審判程序審理
，並判決如下：
    主  文
乙○○連續犯搶奪罪，處有期徒刑貳年。
    犯罪事實及理由
一、犯罪事實：
    乙○○前因搶奪案件，經本院於95年6 月29日以94年訴字第
    1968號判決判處有期徒刑2 年4 月確定（不構成累犯），因
    其父親罹患病症，欠缺金錢，竟仍基於意圖為自己不法所有
    之概括犯意，連續為下列搶奪行為：
(一)於民國95年5月24日晚間8時許，騎乘向不知情之陳佳宜借得
    之車牌號碼ZCM-939號輕型機車，在高雄市○○區○○路「
    金典酒店」大門前，趁蔡繡淑不及防備之際，徒手搶奪蔡繡
    淑所有之皮包1個（內含有國民身分證1張、現金新台幣（下
    同）9,000元、行動電話2支、中華郵政提款卡1 張、健保IC
    卡1張、復華銀行支票），得手後，迅速駛離現場。
(二)於95年6月4日晚間7 時20分許，騎乘同上揭機車，在高雄市
    苓雅區○○街166 號前，趁張翠娟不及防備之際，徒手搶奪
    張翠娟所有、是時掛於其右手手背上之皮包1 個（內含有國
    民身分證、健保IC卡、中華郵政提款卡、華僑銀行信用卡各
    1張、行動電話1支、鑰匙、大門感應器、現金1,200 元、印
    章1 枚），得手後，迅速駛離現場。後乙○○即將贓款使用
    殆盡，其餘物品則棄置在高雄市○○○路之愛河中。
(三)於95年6月5日凌晨0 時，騎乘同上揭機車，在高雄市○○區
    ○○路24號「乾杯碳烤店」前，見丙○○與友人聊天時將其
    所有之米色ROCHAS女用皮包1 個置於左大腿上，趁丙○○不
    及防備之際，未將機車熄火即下車徒手搶奪該皮包（內含有
    Motorola手機1支、現金100元、女性用品1個），得手後，
    迅速騎乘機車欲逃逸，惟遭該店員工畢紹輝衝出店門口，將
    乙○○及其機車踢倒，而當場逮獲。
    案經高雄市政府警察局苓雅分局移請及丙○○訴請高雄市政
    府警察局新興分局移請臺灣高雄地方法院地檢署檢察官偵查
    起訴及移送併辦。
二、證據名稱：
(一)被告乙○○於警詢、偵查及本院調查、審理時之自白。
(二)證人即告訴人丙○○、證人即被害人蔡繡淑、張翠娟、證人
    畢紹輝、陳佳宜於警詢中之證述。
(三)車籍作業系統查詢認可資料、扣押物品目錄表、贓物認領保
    管單、乙○○及行搶機車照片、贓物照片。
    是被告之自白，足認與事實相符，堪以採信，本件事證已臻
    明確，被告犯行洵堪認定，應依法論科。
三、按刑法業經總統於94年2月2日，以華總一義字第09400014
    901號令修正公布，並自95年7月1日施行（下稱修正後刑法
    ）。又行為後法律有變更者，適用行為時之法律。但行為後
    之法律有利於行為人者，適用最有利於行為人之法律，修正
    後刑法第2條第1項定有明文。次按，新舊刑法關於刑之規定
    ，雖同採從輕主義，係適用最有利於行為人之法律，既曰法
    律，自較刑之範圍為廣，比較時應就罪刑有關之共犯、未遂
    犯、連續犯、牽連犯、結合犯以及累犯加重、自首減輕、暨
    其他法定加減原因、與加減例等一切情形，綜其全部之結果
    ，而為比較，再適用有利於行為人之法律處斷，最高法院24
    年上字第4634號判例著有明文。關於連續犯之適用，因被告
    行為後新法業已刪除連續犯之規定，此刪除雖非犯罪構成要
    件之變更，但顯已影響行為人刑罰之法律效果，自屬法律有
    變更，經比較新舊法結果，修正後刑法尚無有利於被告，依
    修正後刑法第2 條第1 項前段之規定，應適用被告行為時之
    法律，即修正前刑法第56條之規定論以連續犯（最高法院95
    年5 月23日95年第8 次刑事庭會議決議參照）。揆諸首揭法
    律條文及判例意旨，綜合比較結果，以適用修正前之法律為
    有利於被告。
四、核被告乙○○所為，係犯刑法第325條第1項之普通搶奪罪。
    被告先後3次搶奪之犯行，時間緊接，方法相同，所犯構成
    要件相同之罪名，顯係基於概括犯意反覆為之，為連續犯，
    應依修正前刑法第56條之規定以一罪論，並加重其刑。至檢
    察官移送併案部分，因與起訴部分具有連續犯之裁判上一罪
    關係，基於審判不可分原則，本院自得加以審究，併予敘明
    。爰審酌被告正值青壯年，不思以正當途徑賺取所需金錢，
    竟多次以搶奪方式獲取財物，對社會治安及被害人之人身、
    財產安全均造成威脅，素行非佳，前另有搶奪前科，此有臺
    灣高等法院被告前案紀錄表在卷可參，惟斟酌被告係因其父
    親罹患病症，欠缺金錢，致罹典章之動機、目的，且犯後坦
    承犯行，態度良好，顯有悔意，
    本件犯罪尚未生被害人生命身體之損害情節、手段、犯罪行
    為人生活狀況等一切情狀，量處如主文所示之刑。
五、依刑事訴訟法第273 條之1 第1 項、第299 條第1 項前段，
    刑法第2 條第1 項前段、第325 條第1 項、修正前刑法第56
    條，判決如主文。
六、本案經檢察官甲○○到庭執行職務。
中    華    民    國    95    年    9     月    29    日
                  刑事第十一庭  法  官  吳金芳
以上正本證明與原本無異。
如不服本判決，應於判決送達後10日內，向本院提出上訴狀。
中    華    民    國    95    年    10    月    4     日
                                書記官  劉音利
附錄本判決論罪之法條：
中華民國刑法第325條
（普通搶奪罪）
意圖為自己或第三人不法之所有，而搶奪他人之動產者，處 6 月
以上 5 年以下有期徒刑。
因而致人於死者，處無期徒刑或 7 年以上有期徒刑，致重傷者，
處 3 年以上 10 年以下有期徒刑。
第 1 項之未遂犯罰之。


司法院資訊處製作；財團法人民間司法改革基金會備份。
